最高法院刑事判決　　　　　　九十四年度台上字第五八四五號
　　上　訴　人　台灣高等法院檢察署檢察官
　　被　　　告　甲○○
上列上訴人因被告違反毒品危害防制條例案件，不服台灣高等法
院中華民國九十二年一月十日第二審判決（九十一年度上訴字第
三０二六號，起訴案號：台灣桃園地方法院檢察署九十年度偵字
第一０一五九號），提起上訴，本院判決如下：
    主  文
原判決撤銷，發回台灣高等法院。
    理  由
本件原判決以公訴意旨略稱：被告甲○○基於販賣第一級毒品海
洛因之概括犯意，自民國九十年二月間某日起至同年六月中旬止
，在桃園縣中壢市○○○路○段一一二號其住處等地，以約每半
錢新台幣（下同）六千元不等之價格，連續多次販賣金額不等之
海洛因予李朝建（另案由檢察官偵查）、陳俊智及綽號「高山青
」、「大成」、「明嫂」、「文華」、「阿宏」、「寶寶」、「
榮」、「悌」、「宏」、「修」、「江」、「娟」、「夢」、「
康」、「啞吧」、「Ｙ頭」等真實姓名不詳之人。嗣經警於同年
六月十六日，在桃園縣平鎮市區先行查獲李朝建後，依其供述，
警員再於同年六月二十五日十六時五十分許，持搜索票至被告上
開住處查獲被告，並扣得其所有用以記載販賣毒品帳目明細之帳
冊（記事本）二本，因認被告連續涉犯毒品危害防制條例第四條
第一項之販賣第一級毒品罪嫌。惟經審理結果，被告之犯罪不足
證明，因而維持第一審諭知被告無罪之判決，駁回檢察官在第二
審之上訴。固非無見。
惟查：判決書所記載之理由，須與卷內證據資料相適合，對於被
告不利之證據資料，如何不足以證明被告犯罪，亦應詳述其理由
，否則即有判決理由矛盾及理由不備之違法。原判決以證人李朝
建雖於警詢及偵查中證陳其自九十年二、三月間起，即在中壢市
○○○路四段一一二號向被告購買海洛因約五、六次，每次購買
三至五千元等情，但其嗣於第一審已翻異前詞，改稱其於警詢時
因在提藥很難過，乃隨便在筆錄上簽名，於偵查中又因前在警詢
時已供陳上情，加以被告曾因姪女張雅玲之事與其發生怨隙，其
始仍為同一之陳述云云，已否認其於警詢及偵查時所陳之真實性
，且扣案被告之記事本上載有「八十九年一月、一萬二千元、阿
健」、「斷絕金錢及藥品供應給阿健」等內容，此亦與李朝建於
上開警偵訊所述其自九十年二、三月間起向被告購買海洛因等語
不符，況證人張雅玲、李朝建於第一審亦均證陳被告確曾為了張
雅玲之事而與李朝建發生爭執，足見李朝建於第一審所陳非虛等
理由，據以說明李朝建於上開警詢及偵查中所述，難遽予採信，
並資為諭知被告無罪之部分證據。然依卷內資料所載，被告及李
朝建於警詢及偵查中均已供陳其等彼此間並無仇隙、過節或糾紛
（見偵查卷第六頁反面、第十一頁反面、第七十七頁正、反面、
第八十二頁反面、第八十三頁），被告嗣改稱其因張雅玲之事而
與李朝建發生怨隙，李朝建、張雅玲並附和其詞，是否可信？即
不能無疑；又李朝建於偵查中對檢察官提示卷附扣案記事本影本
並詢問其有何意見時所稱：「確是甲○○的記事本，其中記載軟
的即是海洛因的意思，硬的指的是安非他命，裡面幾克就是數量
，裡面有建（健）、金錢，就是累計起來我欠他毒品的貨款」等
語（見偵查卷第七十七頁反面），核與扣案記事本影本所載內容
大致相吻合（見偵查卷第二十七頁、第三十一頁、第三十八頁至
第四十頁、第四十四頁、第四十五頁、第四十七頁、第四十九頁
、第五十五頁、第五十六頁），與被告於第一審及原審所供：「
（提示偵卷第三十八頁進貨八克有何意見？《提示並告以要旨》
是否你本人記載？）是我自己寫的，進貨八克是安非他命」、「
（提示五十六頁記載六月十三日代還錢，軟未回，右側有六月十
三日寶寶出四千未付，四回一千元，糖果一千、硬三包《二千》
一萬六千元，是何意義？）軟的是海洛因，糖果和硬的是安非他
命」、「（偵查卷三十一頁的『阿建（健）』是否指李朝建？《
提示並告以要旨》）是」、「（偵查卷四十四頁『軟半兩』是何
意？《提示並告以要旨》）軟是指海洛因」等語（見第一審卷第
一二七頁、第一二九頁、第一三０頁；原審卷第二十七頁至第二
十九頁），就扣案之記事本確係其所記載及其上所載各種代號含
意等供詞，亦相一致，則李朝建上開於偵查中所證是否即不可信
？被告辯稱該記事本並非其販賣毒品之帳冊是否可採？均值深入
研求；再依偵查卷第二十七頁所附之記事本影本所示，其中有三
筆係分別記載：「阿宏（７０００）－（８０００－８９／２０
）」、「阿修00000－00／１５」、「阿健00000－
00／１」，苟上開「阿健00000－00／１」真如原判決
所述，係指「八十九年一月、一萬二千元、阿健」（見原判決第
五頁第五行），則基於同一理由，前開「８０００－８９／２０
」、「00000－00／１５」之記載，豈非依序應係分別指
「八十九年『二十月』、八千元」、「八十九年『十五月』、一
萬六千元」？此與曆法即有未合，原判決該項說明是否與實情相
符，亦非無疑；又被告既已供承偵查卷第三十一頁所附記事本影
本上載：「斷絕金錢及藥品供應給阿健」中之「藥品」及「阿健
」係分指吸食之毒品及李朝建（見原審卷第二十七頁、第二十八
頁），所供如屬實，則被告若非先前已供應毒品予李朝建，事後
又何需斷絕其所供應之毒品？況該項斷絕供應毒品等文字係記載
於前開記事本上之六月一日至六月三十日間行事表內，苟該期間
在九十年，則與李朝建於偵查中所陳其係自九十年二、三月間起
至同年五月中旬止向被告購買海洛因等語，在時間上並無扞格矛
盾之處，原判決卻謂該項文字記載與李朝建於警詢及偵查中之上
開供述內容不相符合云云（見原判決第五頁第四行至第八行），
是否與卷內證據資料相適合，亦值研酌。以上諸端實情為何？為
明真相，並維公平正義，自應詳予查明。原審就上揭疑義未根究
明白，並於理由內為必要之說明，遽行判決，自嫌速斷。檢察官
上訴意旨執此指摘原判決不當，非無理由，認應發回更審，期臻
翔適。
據上論結，應依刑事訴訟法第三百九十七條、第四百零一條，判
決如主文。
中　　華　　民　　國　九十四　年　　十　　月   二十　 日
                      最高法院刑事第十二庭
                          審判長法官  謝　俊　雄
                                法官  陳　世　雄
                                法官  蘇　振　堂
                                法官  吳　信　銘
                                法官  徐　文　亮
      本件正本證明與原本無異
                                      書  記  官
中　　華　　民　　國　九十四　年　　十　　月　二十七　日
                                                     ｍ
